臺灣桃園地方法院民事判決　　　　　　　95年度勞訴字第55號
原　　　告　甲○○
訴訟代理人　乙○○
被　　　告　力特光電科技股份有限公司
法定代理人　丙○○
被　　　告　丁○○
共　　　同
訴訟代理人　陳文靜律師
複　代理人　洪志麟律師
上列當事人間請求損害賠償事件，於民國96年9 月3 日言詞辯論
終結，本院判決如下：
    主      文
原告之訴駁回。
訴訟費用由原告負擔。
    事實及理由
壹、程序事項：
一、按當事人喪失訴訟能力或法定代理人死亡或其訴訟權消滅者
    ，訴訟程序在有法定代理人或取得訴訟能力之本人承受訴訟
    以前當然停止，民事訴訟法第170 條定有明文。經查，被告
    力特光電科技股份有限公司（下稱力特公司）之原法定代理
    人為賴大王，於訴訟中變更為丙○○，有該公司變更登記表
    影本附卷可憑，揆諸前揭規定，被告力特公司聲明由丙○○
    承受訴訟，於法有據，應准許之。
二、按訴狀送達後，原告不得將原訴變更或追加他訴，但擴張或
    減縮應受判決事項之聲明者，不在此限，民事訴訟法第255
    條第1 項第3 款定有明文。本件原告起訴時原請求：被告應
    連帶給付原告新臺幣（下同）200 萬元，及自起訴狀繕本送
    達被告之翌日起至清償日止按週年利率5 ％計算之利息。嗣
    於訴訟繫屬中變更其聲明為請求被告連帶給付原告1,000 萬
    元，及自起訴狀繕本送達被告之翌日起至清償日止按法定利
    率計算之利息。經核其聲明之變更僅單純擴張應受判決事項
    之聲明，合於民事訴訟法第255 條第1 項第3 款之規定，應
    予允許。
貳、實體事項：
一、原告起訴主張：
  (一)原告於民國93年9 月1 日經被告力特公司之主管即被告丁○○面試，約定每月月薪新臺幣（下同）43,000元至45,000元
    ，底薪待核薪後告知。嗣經被告丁○○電話通知經核出底薪
    為36,500元，原告於電話中應允並確認到職日，因被告力特
    公司提供人資系統、場地等供被告丁○○為新進人員面試，
    致使原告相信被告丁○○係代表被告力特公司與原告約定而
    成立口頭僱傭契約（約定被告力特公司以底薪36 ,500 元、
    加計津貼後月薪約為43,000元至45,000元僱用原告），乃於
    電話中應允並確認到職日，並依被告通知至被告公司指定之
    健康檢查醫院為健康檢查。然原告於同年10月29日接獲被告
    力特公司之聘任敘薪核定書（下稱敘薪核定書）竟載：原告
    之底薪為32,500元，加津貼月薪為36,500元，原告即以電話
    向被告丁○○反應底薪有短少4,000 元，被告丁○○向原告
    表示弄錯了，他講底薪的意思即包含其他津貼，嗣原告於93
    年11月1 日至被告力特公司報到時，要求修正薪資，詎被告
    力特公司於翌日表示不予更改，然上開敘薪核定書為被告力
    特公司單方意思表示，依勞動基準法（下稱勞基法）第21
    條前段工資應由勞雇雙方議定之規定，原告於收到該敘薪核
    定書時即表明異議拒絕回覆此敘薪核定書，且原告自任職起
    ，亦多次反應薪資有誤（故本件亦無民法第161 條之適用）
    ，因多次反應均無效果，原告遂於95年3 月8 日在離職單上
    載明：因所領薪資與面試約定及聘書內容不符，遲未獲解決
    ，將於同年3 月20日離職。嗣被告力特公司多次向原告表示
    ，願補足原告任職期間每月底薪4,000 元之差額，惟不同意
    另賠償原告所受相關損害，而未與原告達成協議。被告未給
    付原告全部薪資，原告自得依民法第227 條、第227 條之1
    、第487 條之1 及勞基法第22條第2 項前段規定，請求被告
    依兩造間口頭成立之僱傭契約約定，給付積欠原告底薪差額
    。
  (二)被告力特公司於93年10月27日始將原告之「應徵人員資料表
    」簽核完成，被告丁○○於原告之任用簽核尚未完成前即與
    原告確定薪資、到職日並通知健康檢查等事項，顯違反被告
    力特公司依勞基法第70條規定所制定之聘僱作業規則，不法
    侵害原告之權利。而相關簽核人員應發現尚在進行簽核，依
    被告力特公司聘僱作業程序，原告無法在預定到職日報到，
    竟未盡注意義務通知原告延後到職，反而通知原告至指定醫
    院進行新進人員健康檢查，致使原告善意確信口頭約定之僱
    傭契約已成立，而終止其與訴外人世界先進積體電路股份有
    限公司（下稱世界先進公司）之僱傭契約。被告丁○○惡意
    隱匿原告實際底薪，違反就業服務法第3 條、第5 條第2 項
    第1 款（雇主僱用員工不得為不實之廣告或揭示）規定，以
    不實之較高薪資引誘原告至被告力特公司工作，事後又未盡
    查明改正之責，顯有違誠實信用原則，自應依民法第184 條
    、第245 條之1 第1 項第1 款、第3 款賠償原告所受損害。
    被告力特公司人事單位依被告之聘僱作業規定當時應即發現
    被告丁○○擅自代表被告力特公司與原告約定工資、到職日
    、通知健康檢查後，卻未盡查明改正之責，顯係惡意隱匿且
    有違誠信，應負連帶賠償之責。又被告明知依勞基法第16條
    第1 項第3 款規定，須於30日前預告終止僱傭契約，竟於約
    定到職日前一工作日才通知原告其簽核完成之薪資，損害原
    告審閱契約之權益，如原告預知被告不履行口頭成立之僱傭
    契約，其自不會終止與世界先進公司之僱傭關係。而被告力
    特公司提供之僱傭契約並未依勞基法施行細則第7 條規定載
    明訂約有關之重要事項，違反民法第71條、第247 條之1、
    勞基法第21條前段規定，未盡善良管理人義務而違反保護他
    人之法律，致原告之生存、工作、財產權受損，且違反民法
    第245 條之1 、第247 條之1 規定先契約之信賴利益保護義
    務，自應賠償原告因此所受之損害。又被告丁○○無權代理
    被告力特公司之人事單位而與原告約定薪資、職務、到職日
    及通知健康檢查等，致善意之原告誤信其有權代理而受有損
    害，依民法第170 條、第110 條及第113 條規定，其亦應負
    損害賠償責任。原告爰依民法第18條、第28條、第110 條、
    第113 條、第170 條、第184 條第2 項、第1 項、第185 條
    、第188 條、第195 條、第245 條之1 、第247 條之1 規定
    ，請求被告連帶賠償原告所受之損害。
  (三)原告所受損害之項目及金額如下：
  1.底薪收入損失：原告至被告力特公司任職前，受僱於世界先
    進公司時，每月底薪為49,600元，保障年薪14個月，計算至
    法定強制退休年齡原告60歲止共31年，總計底薪收入為21,5
    26,400元。原告在被告力特公司實際領取每月底薪32,500元
    ，保障年薪14個月，計算至原告60歲止，並扣除原告自95年
    3 月20日至同年12月3 日共8 個多月失業期間260,000 元之
    損失後，總計底薪收入為13,845,000元。以任職於世界先進
    公司得領取之底薪與任職於被告力特公司者相扣抵，則原告
    底薪收入共損失7,681,400 元。
  2.各種獎金損失：原告任職於世界先進公司之93年1 月至10月
    期間，領取之各種獎金總計為268,000 元，計算至原告60歲
    止，總計損失8,308,000 元。
  3.員工認股憑證損失：原告對世界先進公司已有67,500股之認
    股憑證，且該公司尚不定期發行員工認股憑證，依94年7月7
    日該公司股價每股32.7元計算，原告至少損失419,790元。
  4.股票股利分紅損失：世界先進公司93年度每位員工平均股票
    股利分紅248,838 元，原告原任該公司副理，屬中高階員工
    且工作績效優異，其員工分紅金額應遠高於平均值，且該公
    司於原告離職後迄今，每年均有股票股利分紅，則計算至原
    告60歲止，至少損失7,713,978 元。
  5.退休金損失：原告任職於世界先進公司之年資約5 年，依勞
    基法第55條計算，已損失退休金496,000 元。如原告繼續任
    職於該公司，該公司至少需提撥原告薪資6 ％作為原告退休
    金，則原告預計損失金額為1,107,072 元。
  6.每年調薪收益損失：原告任職於世界先進公司期間每年平均
    調薪10％，此部分損失，被告亦應賠償。
  7.定期收益損失：原告在世界先進公司之年薪約1,360,538元
    ，參照民事訴訟法第77條之10規定，以年收入總數乘以10年
    計算，共損失13,605,380元。
  8.被告力特公司不履行其與原告口頭約定之僱傭契約，致原告
    無法繼續在被告力特公司任職，原告任職於被告力特公司期
    間，被告力特公司每月短少給付原告底薪4,000 元，共計66
    ,680 元 ，年終獎金少給9,320 元，退休金少提撥4,560 元
    ，總計原告損失80,560元。每月又少給技術津貼2,000 元，
    原告共損失35,340元。原告如繼續任職於被告力特公司，依
    勞基法第29條規定，有權利請求股票股利分紅損失165 萬元
    、各種獎金損失 (每月可固定領取之績效等各獎金）216 萬
    元及不固定獎金損失、退休金損失899,600 元、定期收益損
    失616 萬元、預期之底薪利益損失1,996,000元。
  9.被告力特公司不履行與原告之口頭僱傭契約，致原告深陷痛
    苦、經濟不穩定，嚴重影響人生規劃，被告損害原告之生存
    、工作、名譽、健康、自由、精神、及其他人格法益，應賠
    償原告500 萬元。
  (四)並聲明：被告應連帶給付原告1,000 萬元，及自起訴狀繕本
    送達被告之翌日起至清償日止，按法定利率計算之利息。
二、被告丁○○則以：
    其面試前均會先徵詢人事單位瞭解該職務之員工薪資範圍，
    其於面試原告時，曾對原告說明該公司在正常出勤狀況下，
    每月基本上可固定領取36,500元（原告則將之稱之為「底薪
    」），此金額係包含本薪、正常出勤之全勤獎金及每月固定
    之績效獎金，並預估每月可另領取其他不固定獎金約5,000
    元至7,000 元，及加班費約2,000 元，故核計後原告每月約
    可領取的薪資總額約在43,000元至45,000元之間，至於公司
    營運好的話，亦有不錯之年終獎金及股票分紅。其雖可在公
    司規定範圍內建議新進人員薪資，但並無決定薪資之權限，
    故公司出具的敘薪核定書方為公司最後核定的金額。關於請
    原告先行辦理體檢一事，係因公司規定在報到時要提出體檢
    報告，但因擔心會有體檢報告時間差之問題，被告丁○○於
    93年10月中旬向公司人事單位詢問得知原告應該會被錄用，
    才請原告先準備體檢資料，以免屆時來不及提供體檢報告。
    原告到職後從未向被告丁○○詢問有關薪資之事，直到其提
    出離職申請時，始表示其對薪資有異議等語置辯。並聲明：
    駁回原告之訴。
三、被告力特公司則以：
  (一)原告應徵時於應徵人員資料表之「希望待遇欄」自行填載「
    依公司規定」字樣，希望上班日期則填93年10月1 日，經被
    告丁○○面試後，被告丁○○即簽請被告力特公司准予僱用
    。被告力特公司以93年10 月27 日核定之敘薪核定書通知原
    告，其待遇欄則載明：本薪32,500元、績效獎金2,000 元、
    全勤獎金2,000 元，月全薪36,500元，且敘薪核定書末載：
    若有任何疑問，隨時與本單位聯繫等語。如原告對被告公司
    「敘薪核定書」之要約條件不同意，自得拒絕，惟原告一方
    面接受被告公司之條件於93年11月1 日報到簽署勞動契約任
    職（契約內第5 條載明：薪資依簽訂本約時所定數額為準，
    則原告顯同意敘薪核定書所列之薪資金額），一方面又於95
    年3 月申請離職時改稱並未同意前開被告公司要約之條件，
    未與被告力特公司有工資之合意云云，然被告力特公司之人
    事單位於原告任職期間均未接獲原告對其薪資異議之表示，
    迄原告提出離職申請後，始知悉原告對其薪資有異議。被告
    力特公司為求和諧，曾提出給付原告在職期間每月4,000 元
    之和解方案，惟此非承認兩造間之薪資約定金額與敘薪核定
    書記載之薪資有所不同。原告如不同意被告力特公司以敘薪
    核定書所載之要約條件，自得拒絕，其於同意並依該薪資條
    件受僱1 年多按月領取工資年餘後，始主張薪資不正確，顯
    無足取。
  (二)原告受僱為被告力特公司之七職等工程師，屬非現場人員，
    依被告力特公司薪資結構及職等職稱作業辦法規定，非現場
    人員全薪為本薪加主管津貼、全勤獎金、績效獎金、加班費
    、輪班津貼、其他津貼，原告並非主管亦無需輪班，自無主
    管及輪班津貼。又依被告力特公司之績效突破獎金實施辦法
    ，原告每月得固定領取2,000 元之基本績效獎金。則被告丁○○於面試時告知原告每月可固定領取本薪32,500元、績效
    獎金2,000 元、全勤獎金2,000 元，另有加班費及變動獎金
    ，即與公司相關薪資規定相符等語，資為抗辯。並聲明：駁
    回原告之訴。
四、兩造不爭執之事項：
  (一)原告於93年9 月1 日經被告力特公司之被告丁○○（斯時擔
    任課長）面試。丁○○面試後認原告可錄取即填寫「應徵人
    員資料表」上之面試者評語欄（見本院卷第36頁）而向上呈
    報。
  (二)被告丁○○並無人事任用權，亦無薪資決定權限。(見本院
    96年9月3日言詞辯論筆錄)。
  (三)被告丁○○於93年10月19日前電話通知原告已被錄取而須作
    健康檢查，原告乃依通知於93年10月19日至行政院衛生署新
    竹醫院作健康檢查。
  (四)被告力特公司對原告之聘僱簽核於93年10月27日完成，並核
    定出原告之敘薪核定書（見本院卷第36頁、本院卷第172 頁
    原證10）。
  (五)原告於就職前之93年10月29日取得被告力特公司之敘薪核定
    書 (見本院96年9 月3 日言詞辯論筆錄第2 頁)，其內載：
    「三、待遇：月支薪總計36,500元。含本薪32,500元．．．
    」（見本院卷第172 頁原證10）。
  (六)原告於93年11月1 日至被告力特公司報到，並簽訂原證28之
    勞動契約，該契約第5 條第1 款約定：「乙方（指原告）之
    薪資依簽訂本約時所定數額為準」 (見本院卷第218 頁背面
    )。
  (七)原告於95年3 月8 日之員工離職申請書載明，離職原因為所
    領薪資與面試約定及聘書內容不符，嗣原告於同年3 月20日
    離職。
五、本件兩造於96年9 月3 日言詞辯論時，協議簡化爭點如下：
  (一)兩造之僱傭契約何時成立？所約定之薪資為何？
  (二)原告是否得請求薪資之差額？得請求之金額為何？
  (三)原告請求損害賠償有無理由？
    1.原告是否受有損害？
    2.其損害與被告之行為間有無因果關係？
    3.原告得請求之損害賠償金額為何？
六、本院判斷：
  (一)兩造之僱傭契約何時成立？所約定之薪資為何？
    按當事人主張有利於己之事實者，就其事實有舉證之責任，
    民事訴訟法第277 條前段定有明文。
    1.原告雖主張：其於93年9 月1 日經被告丁○○面試，斯時
      即約定每月月薪43,000元至45,000元云云，然為被告所否
      認。經查：本院於96年9 月3 日言詞辯論時詢問原告在93
      年9 月1 日與被告丁○○面談內容為何？原告答稱：「面
      試時，我有和丁○○談我的經歷、我在世界先進公司的工
      作內容，之後，丁○○告訴我說我很適合在被告公司發展
      ，就談及薪資的部分，丁○○問我最低可接受的薪資，我
      回答最低4 萬5 千元，丁○○告訴我說被告公司的底薪沒
      有那麼高，加上津貼月薪約43,000元到45,000元，我回答
      說可以接受，被告丁○○說底薪待核定後通知。」等語，
      則依原告自認之上情可知，被告丁○○於93年9 月1 日與
      原告面談時，雖有與原告談論及原告所希望之待遇問題，
      但僅係就被告力特公司當時所可能給予之一般薪資狀況作
      說明，其並明白告知原告：被告力特公司的底薪「沒有那
      麼高」、底薪仍須「待核定後通知」等語，準此，被告丁○○於面談斯時顯無與原告合意薪資金額之意至明。
    2.原告雖主張被告丁○○於面試時向其稱該公司所給待遇加
      上津貼月薪約為43,000元到45,000元，故認被告丁○○已
      與其約定月薪為43,000元到45,000元云云。惟經衡諸上述
      原告所陳述之面試內容，非但被告丁○○當時已告知底薪
      須「待核定後通知」，應無與原告合意薪資金額之意（已
      如前述），且原告雖主張被告丁○○已與其合意「月薪約
      43,000元到45,000元」云云，惟該合意金額既不明確、內
      容細項亦不明，衡諸常情，此顯非屬勞雇雙方就薪資為合
      意之正當情形，應認被告丁○○面談當時僅係針對原告所
      希待遇向原告說明一般而言被告力特公司可能之發薪內容
      。況依一般職場經驗，公司核薪之內容，就不固定給與或
      須視績效始給與員工之各種變動性獎金、津貼，乃不可能
      亦無從事先與員工合意金額，原告並非甫入職場之社會新
      鮮人，就此當應有所了解，乃原告仍據此即主張被告丁○○已與其約定月薪金額為43,000元到45,000元，尚有誤會
      。
    3.依原告所提出被告不爭執形式上真正之原告於被告力特公
      司薪資單（見本院卷第185 頁至第189 頁原證23）、原告
      於世界先進公司薪資單（見本院卷第192 頁至第194 頁原
      證25）兩相對照可知，該二公司給薪之結構並不相同。世
      界先進公司之薪資結構係給與「本薪」及不固定之獎金（
      即只有「本薪」係每月固定給與，惟「獎金」有無則屬變
      動而不固定，有時有，有時無）。而被告力特公司每月固
      定給與之項目則包括「本薪」、「基本績效獎金2000元」
      、「全勤獎金」；另加班費、其他變動之獎金（包括變動
      之績效獎金）、津貼則依員工工作表現不固定給與。因上
      述二公司薪資結構之不同，原告所主張之「底薪」在世界
      先進公司固指「本薪」無誤；惟在被告力特公司每月所可
      固定領取者除(1)「本薪」外，尚包括(2)「基本績效獎金
      2000元」、(3)「全勤獎金」，在被告力特公司上開三者每
      月既可固定領取，合計之亦可稱之為「底薪」。準此，衡
      情原告就其所稱「底薪」之認知，與被告丁○○之認知，
      實極易產生不同之誤解。
    4.本院於96年9 月3 日言詞辯論時詢問原告：主張與被告力
      特公司之僱傭契約係何時成立？原告答稱：「在丁○○於
      『面試後電話告訴我時』成立口頭的僱傭契約」、「丁○○電話通知我說底薪確定為36,500元」云云（見該言詞辯
      論筆錄第2 、3 頁）。惟被告丁○○辯稱：其對原告係說
      明在正常出勤狀況下，每月基本上可固定領取36,500元（
      原告則將之稱之為「底薪」），此金額實係包含本薪、正
      常出勤之全勤獎金及每月固定之績效獎金2,000 元等語。
      而斟諸原告具狀主張：其於93年10月29日取得被告力特公
      司所發敘薪核定書，即向被告丁○○提出異議，被告丁○○告訴伊「弄錯了．．．他講底薪的意思即包含其他津貼
      」等語（見本院卷第209 頁）；並參諸原告所提出之原告
      配偶乙○○於原告在被告力特公司報到日 (93年11月1 日
      )後 之93年11月10日甫向中壢市公所請求法律扶助，其於
      法律問題欄內載：「所收到的聘書內容為本薪＋績效獎金
      ＋技術津貼＝底薪36,500，與該面試人員再確認，表示底
      薪即包含其他津貼36,500」、「與該公司人事確認，表示
      聘書內容須修改為本薪＋績效獎金＋全勤獎金為底薪」等
      語（見本院卷第175 頁背面），益堪認被告丁○○所稱之
      「底薪36,500元」其內涵包含本薪、固定績效獎金、全勤
      獎金，與原告主觀上所認知之「底薪」 (應係僅指「本薪
      」)尚有不同。
    5.依上述，原告主觀上所主張之「底薪」與被告丁○○之認
      知既不相同，原告欲主張其與被告丁○○就其在被告力特
      公司所可領取之「本薪」金額，已先於其收到敘薪核定書
      前在電話中合意為「36,500」元，依前述民事訴訟法第
      277 條前段之規定，即須由原告對該有利於己之事實負舉
      證之責。惟衡諸原告所提出之原證一、原證二其與被告丁○○之電話錄音內容 (見本院卷第166 、167 頁）就「底
      薪36,500元」之意涵，雙方並未特別說明而不明確，故就
      此，原告尚未舉證證明電話對談中被告丁○○所稱之「底
      薪」係指「本薪」，而不包含固定績效獎金、全勤獎金之
      意；另衡諸常情，依一般職場經驗，公司核薪之內容，就
      不固定給與或須視績效始給與員工之各種變動性獎金、津
      貼，乃不可能亦無從事先合意固定金額而約定於僱傭契約
      內，此應為一般求職者如處於相同情形下所可明知，故原
      告所提出之原證一、原證二電話錄音內容，並無從為其有
      利之證明。又原告雖復提出其與被告公司人員戊○○之對
      話錄音譯文（見原證四、五、六、七）欲證明上情，惟戊○○係原告於95年提出離辭申請時始介入了解此案情，被
      告戊○○於對話內容中其個人「對事實之推測」，並無證
      據能力。至原告雖復主張嗣被告力特公司多次向原告表示
      ，願補足原告任職期間每月底薪4,000 元之差額，惟此乃
      被告力特公司欲和解息訟之方案，此亦不足以作為對原告
      有利之認定，附此敘明。
    6.原告於就職前之93年10月29日已取得被告力特公司之敘薪
      核定書， 其內載：「三、待遇：月支薪總計36,500元。
      含本薪32,500元、全勤獎金2,000 元、績效獎金2,000 元
      」等語，有該敘薪核定書影本附於本院卷第172 頁（原證
      10）可佐，上開敘薪核定書上已明白記載：「待遇：月支
      薪總計36,500元，含本薪32,500元」之內容既為原告所不
      爭執（註：原告另具狀主張敘薪核定書上全勤獎金「2,00
      0 」元之記載係其於到職後向被告力特公司人事單位反應
      薪資異常，始由人事單位以筆增寫之，而另刪除原載於技
      術津貼欄內「2, 000」元之記載），惟原告接獲該敘薪核
      定書後仍於93年11月1 日前往被告力特公司報到簽署勞動
      契約，且繼續工作年餘迄至95年3 月20日始離職。雖原告
      主張其於報到前即向被告丁○○提出異議，被告丁○○表
      示「弄錯了」云云，惟經查，原告嗣於書狀中已自認斯時
      被告丁○○告訴伊「弄錯了」的完整語意係：「弄錯了．
      ．．他（指丁○○）講底薪的意思即包含其他津貼（註：
      指固定績效獎金、全勤獎金）」等語（見本院卷第209 頁
      ）；又參諸原告配偶乙○○於93年11月10日向中壢市公所
      請求法律扶助內容亦載：「所收到的聘書 (指敘薪核定書
      ）內容為本薪＋績效獎金＋技術津貼＝底薪36,500，與該
      面試人員（指丁○○）再確認，表示底薪即包含其他津貼
      36,500」等情觀之，原告向被告丁○○反應薪資有誤時，
      被告丁○○應已立即解釋其所稱「底薪」36,500元，實係
      包括本薪及每月固定可領之績效獎金2,000 元和正常出勤
      狀況下之全勤獎金2,000 元。況參諸原告主張其於93年11
      月1 日報到當日即向被告力特公司之人事單位反應薪資異
      常，隔日該公司人事單位人員亦即回應薪資無法更改，核
      與前述原告配偶乙○○於93年11月10日向中壢市公所請求
      法律扶助內容所載：「與該公司人事確認，表示聘書內容
      須修改為本薪＋績效獎金＋全勤獎金為底薪」乙節相符，
      足見原告於報到時已知其與被告丁○○電話交談時口述之
      「底薪」內涵並不相同，經其於報到日向被告力特公司之
      人事單位異議，被告力特公司人事單位在翌日亦立即明確
      表示原告之薪資即如敘薪核定書所載，不能更改（故斯時
      原告應可確定其在被告力特公司可領取之薪資為：在其正
      常出勤狀況下，每月可固定領取36,500元，此包含本薪
      32,500元、全勤獎金2,000 元、績效獎金2,000 元）。是
      以，堪認原告至遲於93年11月2 日（報到日翌日）已知其
      薪資確定如上，然原告仍繼續至被告力特公司工作迄至95
      年3 月20日始離職，堪認原告有承諾該敘薪核定書上所載
      薪資金額之事實。原告雖主張其自始即表示異議，無民法
      第161 條之適用云云，惟查，原告雖於報到日有就敘薪核
      定書上所載之薪資異議，惟其於被告力特公司人事單位在
      翌日明確表示其薪資不予更改後，復至被告力特公司工作
      一年餘，依該事實仍應類推適用民法第161 條之規定，認
      原告嗣已默示承諾被告力特公司敘薪核定書上之薪資金額
      而與被告力特公司成立僱傭契約。故其與被告力特公司所
      成立之僱傭契約薪資應為：在原告正常出勤狀況下，每月
      可固定領取本薪32,500元、全勤獎金2,000 元、績效獎金
      2,000 元。
  (二)原告是否得請求薪資之差額？得請求之金額為何？
    依上所述，原告與被告力特公司僱傭契約所合意之薪資既為
    如前述敘薪核定書所載，而原告於任職被告力特公司期間已
    按月領取上開約定之薪資，此有原告所提出之薪資單附卷可
    憑（見本院卷第185 頁以下），則原告猶請求薪資差額乃無
    理由，應予駁回。
  (三)原告請求損害賠償有無理由？
    1.原告並無下述其主張之請求權基礎所規定之權利受侵害情
      事。
    　本件原告請求被告丁○○、力特公司損害賠償之請求權基
      礎無非為：民法第184 條第2 項、第1 項、第18條、第28
      條、第185 條、第188 條、第195 條；第245 條之1 ；第
      247 條之1 規定；民法第110 條、第170 條；民法第113
      條。經查，被告丁○○與原告交談時所述之「底薪」2 人
      認知不同，係因被告力特公司與世界先進公司薪資結構不
      同所產生之誤會（已如前述），於原告至被告力特公司報
      到就職前原告向被告丁○○詢問時，被告丁○○已為相當
      之解釋，應認被告丁○○並無惡意隱匿原告實際底薪之情
      事，自難認被告丁○○有何侵權行為之可言。被告力特公
      司先於原告93年11月1 日報到日前，以敘薪核定書通知原
      告關於該公司所核定之薪資金額，其人事單位經原告報到
      異議後查明認不應改正，亦明確通知原告不予改正，核亦
      無以不實高薪引誘原告至被告力特公司工作之情事。至被
      告丁○○於預定報到日前預先通知原告作新進員工之健康
      檢查，乃因健康檢查須一定時程檢查報告始可出爐，被告
      丁○○向公司相關單位得知原告已被錄取而預先通知原告
      在預定報到日前先作健康檢查，俾原告於報到日可提出完
      整之文件順利就職，尚符情理。至被告公司審核是否聘僱
      勞工之內部流程規定，乃聘僱勞工「前」之作業規定，應
      非屬勞動基準法第70條所規定之工作規則內容欲規範的客
      體，是被告力特公司「聘僱原告前」之前置作業流程縱有
      不符該公司自訂之流程規定，亦核與勞基法第70條之規定
      並無關連，尚難據此遽認被告有侵害原告何法律上之「權
      利」情事。又本件被告力特公司於招募原告時，並未「刊
      登」不實「廣告」或「揭示」不實內容，核亦與就業服務
      法第5 條第2 項第1 款之構成要件未合。另民法第245 條
      之1 的規定，係適用於「契約未成立時」，此觀諸該條之
      規定自明，本件原告與被告力特公司之僱傭契約並非未成
      立，自無該條之適用。而勞基法第16條第1 項第3 款所規
      定須於30日前「預告終止」僱傭契約之規定，既係關於「
      終止」勞動契約之規定，核與本件被告力特公司何時完成
      原告薪資之簽核暨何時通知原告並無關連，原告主張被告
      有上開規定之違反，尚有誤會。再被告力特公司已於通知
      原告報到日「前」交付原告敘薪核定書令原告得知所核定
      之薪資金額，其與原告於93年11月1 日所簽訂之定型化勞
      動契約第5 條關於薪資之約定雖記載：「薪資依簽訂本約
      時所定數額為準，嗣後得視公司營運狀況和個人績效調整
      之」，該作業程序核與勞基法施行細則第7 條之規定無違
      ，原告主張被告力特公司該勞動契約之內容違反民法第71
      條、第247 條之1 、勞基法第21條前段規定，尚有誤解。
      原告雖主張被告丁○○無權代理被告力特公司而與原告約
      定薪資、職務、到職日及通知健康檢查云云，惟被告丁○○於面試時並無與原告約定薪資之意（理由已如前述），
      此應為一般求職者若處於相同情形下所可明知；另被告丁○○事先詢問公司人事單位後通知原告已被錄取暨其薪資
      、職務、到職日、須先為體檢等事宜，衡諸常情，其所為
      僅屬事實通知行為，並無代理被告力特公司與原告訂立勞
      動契約之意，原告既於93年10月29日正式取得敘薪核定書
      ，並於93年11月1 日與被告力特公司正式簽定書面勞動契
      約，實難認被告丁○○有何無權代理行為，故原告主張依
      民法第170 條、第110 條及第113 條規定，請求被告丁○○負損害賠償責任，亦屬無據。
    2.原告所主張之損害核與本件無因果關係
      本件原告所主張之損害主要分為3 類，(1)其一為：原告主
      張被告力特公司不履行與原告「口頭」約定之薪資，致使
      原告產生之損害。惟依前述，原告並無法舉證證明被告力
      特公司有與其約定如原告主張之薪資數額，故原告請求此
      部分之損害自屬無據。(2)其二為：原告之精神上損害。惟
      本件被告並無何侵權行為已如前述，則原告依民法第18條
      、第195 條之規定，請求精神上損害賠償，亦屬無據。(3)
      其三為：原告為進入被告力特公司任職而自原任職之世界
      先進公司離職所產生之損害。惟查，本件被告並無惡意隱
      匿原告實際底薪之情事（已如前述），反觀原告於本院96
      年3 月5 日言詞辯論時陳稱：到被告力特公司上班並不是
      單純為了（月）薪資，而是為了年收入（註：應係指月薪
      資加上年終分紅配股）比較高，伊雖不能確認是否年終時
      確定可拿到多少分紅，但願冒險等語（見本院199 頁至
      200 頁）。準此，原告或係因評估在被告力特公司縱每月
      底薪可能較低，惟若加上年終分紅可能獲利較高之因素（
      註：原告狀稱其原任職之世界先進公司93年度平均每位員
      工分紅約24萬元；被告力特公司92年度平均每位員工分紅
      77萬元，93年度平均每位員工分紅應在92年度以上，被告
      力特公司93年前2 季每股盈餘5.35元，已與92年度全年每
      股盈餘5.66相當，見本院卷第210 頁背面），而甘冒風險
      自世界先進公司離職至被告力特公司任職，則原告自世界
      先進公司離職後，不能再續領世界先進公司所給予之各種
      待遇、福利，乃屬其離職決定之當然結果，核與本件無因
      果關係。故其請求被告連帶賠償其前述貳一(三)之各項損害
      ，均屬無據。
七、從而，原告本於民法第227 條、第227 條之1 、第487 條之
　  1 、勞基法第22條第2 項、民法第18條、第28條、第110 條
    、第113 條、第170 條、第184 條第2 項、第1 項、第185
    條、第188 條、第195 條、第245 條之1 、第247 條之1 規
    定，請求被告連帶給付如其聲明所示之金額、利息為無理由
    ，其訴應予駁回。
八、本件事證已明，原告雖請求訊問證人王嘉豪欲證明被告丁○○與證人王嘉豪之面試程序及任職過程事宜，惟證人王嘉豪
    其個人之面試、任職過程，核與本件原告無關，不具任何證
    明力，故無傳訊之必要。另原告聲請訊問證人謝惠玲，欲證
    明原告自被告力特公司離職前，曾向被告力特公司人事組長
    謝惠玲，提出薪資異常情事，惟原告已於被告力特公司任職
    年餘，縱其於離職前夕復向被告力特公司之人事組長謝惠玲
    提出薪資異常情事，亦核與本件之認定無影響，故證人謝惠
    玲亦無訊問之必要。至原告雖另請求本院向行政院勞工保險
    局調查證人張雁茹、陳雅晴、林語涵（註：上3 人為被告力
    特公司敘薪核定書上所載之聯絡人）之勞工保險卡、勞工保
    險退保申請表，欲否認被告所提敘薪核定書之真正，惟本件
    本院係依原告所提出被告不爭執真正之敘薪核定書（原證10
    ，見本院卷第172 頁）而為事實之認定，並非依被告所提出
    之被證2 敘薪核定書為事實之認定，況兩造所提出之敘薪核
    定書就本薪、全勤獎金、績效獎金、月薪總計之記載金額均
    相同，而兩造就敘薪核定書所載底薪、月薪總計等之金額主
    張亦無不同，故調查上3 人任職被告力特公司期間核亦無必
    要。兩造其餘主張陳述之方法，及未經援用之證據，均與本
    判決所為前開判斷不生影響，無庸逐一論述，附此敘明。
九、結論，原告之訴為無理由，依民事訴訟法第78條，判決如主
    文。
中　　華　　民　　國　　96　　年　　9 　　月　　17　　日
                          民事第三庭 　法  官　林曉芳
以上為正本，係照原本作成。
如對本判決上訴，須於判決送達後廿日內向本院提出上訴狀
                                       書記官  邱飛鳴
中　　華　　民　　國　　96　　年　　9 　　月　　19　　日
